臺灣桃園地方法院民事判決
110年度重訴字第276號
原      告  賴姣燕  
訴訟代理人  吳祝春律師
            余甯慈律師
被      告  馮郁雯  

            馮家宏  

上列當事人間請求返還借款事件，本院於民國110 年12月2 日言
詞辯論終結，判決如下：
    主  文
被告馮郁雯應給付原告新臺幣肆佰捌拾柒萬伍仟元，及其中新臺
幣參拾肆萬元自民國一一○年五月八日起，新臺幣柒拾萬元自民
國一一○年五月二十七日起，其餘新臺幣參佰捌拾參萬伍仟元自
民國一一○年十月二十日起，均至清償日止，其中新臺幣參拾肆
萬元部分及新臺幣柒拾萬元部分按週年利率百分之六計算之利息
，及其中新臺幣參佰捌拾參萬伍仟元按週年利率百分之五計算之
利息。
被告馮家宏應給付原告新臺幣肆佰參拾參萬伍仟元，及其中新臺
幣伍拾萬元自民國一一○年五月十七日起，其餘新臺幣參佰捌拾
參萬伍仟元自民國一一○年十月二十日起，均至清償日止，其中
新臺幣伍拾萬元部分按週年利率百分之六計算之利息及其中新臺
幣參佰捌拾參萬伍仟元，按週年利率百分之五計算之利息。
原告其餘之訴駁回。
訴訟費用由被告馮郁雯負擔百分之五十二，餘由被告馮家宏負擔
。
本判決第一項於原告以新臺幣壹佰陸拾貳萬伍仟元為被告馮郁雯
供擔保後，得假執行。
本判決第二項於原告以新臺幣壹佰肆拾肆萬伍仟元為被告馮家宏
供擔保後，得假執行。
    事  實
壹、程序方面：
　　被告經合法通知，均無正當理由未於言詞辯論期日到場，核
    無民事訴訟法第386 條各款所列情形，爰依原告聲請，由其
    一造辯論而為判決。
貳、實體方面：
一、原告主張：被告自民國108 年7 月31日起，因經營之牛港興
    食品進貨及經營等需求，共同向原告借款累積達新臺幣（下
    同）3,437 萬1,301 元，並陸續簽發如附表所示之票據作還
    款之用，其中被告馮郁雯簽發有效票據金額104 萬元、被告
    馮家宏簽發有效票據金額50萬元部分，屆期經提示均無法兌
    現，且經催討未果，而無效票據金額合計767 萬元部分，經
    催討亦置之不理，是被告應各給付原告383 萬5,000 元，如
    認上開767 萬元非屬於被告所共同借貸，被告馮郁雯、馮家
    宏則應依各自票據所載之金額分別給付原告667萬元、100萬
    元。為此，爰依票據及消費借貸之法律關係提起本件訴訟等
    語。並先位聲明：（一）被告馮郁雯應返還原告487 萬5,00
    0 元，及其中34萬元自110 年5 月8 日起，70萬元自110 年
    5 月27日起，其餘383 萬5,000 元自起訴狀繕本送達翌日起
    ，均至清償日止，其中34萬元部分及70萬元部分按週年利率
    百分之6 計算之利息及其中383 萬5,000 元按週年利率百分
    之5計算之利息。（二）被告馮家宏應返還原告433萬5,000
    元，及其中50萬元自110 年5 月17日起，其餘383 萬5,000
    元自起訴狀繕本送達翌日起，均至清償日止，其中50萬元部
    分按週年利率百分之6 計算之利息及其中383 萬5,000 元，
    按週年利率百分之5 計算之利息。（三）願供擔保，請准宣
    告假執行。備位聲明：（一）被告馮郁雯應返還原告771 萬
    元，及其中34萬元自110 年5 月8 日起，70萬元自110 年5
    月27日起，其餘667 萬元自起訴狀繕本送達翌日起，均至清
    償日止，其中34萬元部分及70萬元部分按週年利率百分之6
    計算之利息及其中667 萬元按週年利率百分之5 計算之利息
    。（二）被告馮家宏應返還原告150 萬元，及其中50萬元部
    分自110 年5 月17日起，其餘100 萬元自起訴狀繕本送達翌
    日起，均至清償日止，其中50萬元部分按週年利率百分之6 
    計算之利息及其中100 萬元按週年利率百分之5 計算之利息
    。（三）願供擔保，請准宣告假執行。
二、被告未於言詞辯論期日到場，亦未提出書狀為任何聲明或陳
    述。
三、得心證之理由：
(一)原告主張被告馮郁雯簽發如附表編號2、4所示票據、被告馮
    家宏簽發如附表編號9所示票據，屆期經提示均無法兌現，
    且被告共同向原告借款767 萬元，應各給付原告383 萬5,00
    0 元，而尚未清償之事實，業據其提出與所述相符之國泰銀
    行、中信銀行及第一銀行帳戶交易明細表、附表所載之票據
    、退票理由單等件影本為證（見本院卷第31至139頁），經
    核無訛，而被告已於相當時期受合法通知，未於言詞辯論期
    日到場爭執，亦未提出書狀作何聲明或陳述，依民事訴訟法
    第280 條第3 項前段準用第1 項前段規定，視同自認，堪信
    原告起訴主張之前揭事實為真實。
(二)按在票據上簽名者，依票上所載文義負責；票據上之簽名，
    得以蓋章代之；發票人應照支票文義擔保支票之支付；執票
    人向支票債務人行使追索權時，得請求自為付款提示之日起
    之利息，如無約定利率者，依年利六釐計算，票據法第5 條
    第1 項、第6 條、第126條、第133 條分別定有明文。經查
    ，被告馮郁雯簽發附表編號2、4之支票，被告馮家宏簽發附
    表編號9 之支票，經原告為付款之提示既未獲兌現，有前揭
    票據及退票理由單可稽，被告自應依支票所載文義負責，是
    原告請求被告馮郁雯應給付票款104 萬元，及其中34萬元自
    110 年5 月8 日起、70萬元自110 年5 月27日起至清償日按
    週年利率百分之6 計算之利息；被告馮家宏應給付票款50萬
    元，及自110 年5 月17日起至清償日止，按週年利率百分之
    6 計算之利息，洵屬有據，應予准許。
(三)次按稱消費借貸者，謂當事人一方移轉金錢或其他代替物之
    所有權於他方，而約定他方以種類、品質、數量相同之物返
    還之契約；借用人應於約定期限內，返還與借用物種類、品
    質、數量相同之物，未定返還期限者，借用人得隨時返還，
    貸與人亦得定一個月以上之相當期限，催告返還；遲延之債
    務，以支付金錢為標的者，債權人得請求依法定利率計算之
    遲延利息，但約定利率較高者，仍從其約定利率，民法第47
    4 條第1 項、第478 條、第233條第1 項分別定有明文。又
    數人負同一債務或有同一債權，而其給付可分者，除法律另
    有規定或契約另有訂定外，應各平均分擔或分受之；其給付
    本不可分而變為可分者亦同，民法第271 條亦有明文。再按
    給付無確定期限者，債務人於債權人得請求給付時，經其催
    告而未為給付，自受催告時起，負遲延責任。其經債權人起
    訴而送達訴狀，或依督促程序送達支付命令，或為其他相類
    之行為者，與催告有同一之效力；遲延之債務，以支付金錢
    為標的者，債權人得請求依法定利率計算之遲延利息，民法
    第229 條第2 項、第233 條第1 項前段分別定有明文。又應
    付利息之債務，其利率未經約定，亦無法律可據者，週年利
    率為百分之5 ，亦為同法第203 條所明定。經查，被告尚有
    767 萬元借款未清償，依上開規定，自應負清償責任，而其
    還款債務屬可分，兩造又無約定對於債權人各負全部給付之
    責任，是原告請求被告分別給付383 萬5,000 元，即屬正當
    ，應予准許。前開借款屬無確定期限，則依前揭法律規定，
    而原告就被告各應給付之金額，得請求自催告時起1 個月，
    加計法定遲延利息。而本件民事起訴狀繕本於110 年9 月9 
    日寄存送達被告住所地之警察機關（見本院卷第155 至157 
    頁），依法於110 年9 月19 日發生送達及催告之效力，從
    而原告併請求被告給付自110 年10月20日起至清償日止按週
    年利率百分之5 計算之利息，亦屬有據，應予准許，逾此範
    圍之請求，則應駁回。
四、從而，原告依票據及消費借貸之法律關係，請求被告分別給
    付如主文第1、2 項所示之本金、利息，即屬有據，應予准
    許；就上開部分其備位之訴部分，因先位之訴有理由，已無
    再審究之必要。至原告併請求被告就借款部分給付自起訴狀
    繕本送達之翌日起至110年10月19日間按週年利率百分之5 
    計算之利息部分，應予駁回。另原告陳明願供擔保，請求准
    予宣告假執行，與民事訴訟法第390 條第2 項規定相符，茲
    酌定相當擔保金額，予以准許。
五、本件事證已臻明確，原告其餘攻擊防禦方法及證據，核與判
    決之結果不生影響，爰不一一論列，併此敘明。
六、訴訟費用負擔之依據：民事訴訟法第79條。
中　　華　　民　　國　　110 　年　　12　　月　　13　　日
                  民事第一庭    法　官　許自瑋
正本係照原本作成。
如對本判決上訴，須於判決送達後二十日內向本院提出上訴狀。
如委任律師提起上訴者，應一併繳納上訴審裁判費。
中　　華　　民　　國　　110 　年　　12　　月　　14　　日
                                書記官  吳光彧
附表：　　　　　　　　　　　　　
編號 發票人 票據號碼 金額（新臺幣） 發票日 備註 1 馮郁雯 CH508228 408萬5,000元 110年7月14日 本票，受款人誤載為被告馮郁雯 2 馮郁雯 UA0000000 34萬元 110年5月8日 支票，於110年5月10日退票 3 馮郁雯 UA0000000 100萬元 110年5月10日 支票 4 馮郁雯 UA0000000 70萬元 110年5月27日 支票，於110年5月27日退票 5 馮郁雯 UA0000000 58萬5,000元 未填載 支票（無效票） 6 馮郁雯 UA0000000 51萬元 未填載 支票（無效票） 7 馮郁雯 UA0000000 49萬元 未填載 支票（無效票） 小計   771萬元   8 馮家宏 UA0000000 50萬元 110年5月14日 支票 9 馮家宏 UA0000000 50萬元 110年5月17日 支票，於110年5月17日退票 10 馮家宏 UA0000000 50萬元 110年5月18日 支票 小計   150萬元